臺灣高雄地方法院刑事判決　　　　　　　　　　　　九十一年度交訴字第一三八號
　　公　訴　人　臺灣高雄地方法院檢察署檢察官
　　被　　　告　丙○○
右列被告因業務過失致死案件，經檢察官提起公訴（九十一年度偵字第三六九二號）
，本院判決如左：
    主  文
丙○○從事業務之人，因業務上之過失致人於死，處有期徒刑捌月，緩刑貳年。
    事  實
一、丙○○考領有普通大貨車之駕駛執照，以種植並販賣水果為業，平日駕駛貨車載
    運水果至市場等地販賣，係以駕駛為其附隨業務之人。其於民國九十一年二月十
    日晚間六時十五分許，駕駛其所有車牌號碼ＶＩ─○七九號自用大貨車，沿高雄
    縣燕巢鄉○○路，由南往北方向行駛，行經該路段二五一號前之行人穿越道時，
    本應注意車前狀況，並隨時採取必要之安全措施，且汽車行近行人穿越道前，應
    減速慢行，無論有無交通警察指揮或號誌指示，均應暫停讓行人先行通過，而當
    時之天候、光線、路況皆屬良好，並無不能注意之情狀，竟疏未注意及此，仍貿
    然前駛，致撞及行走於該行人穿越道上正欲穿越道路往高雄縣燕巢鄉「榮民之家
    」之榮民甲○○，甲○○因而倒地後受有頭皮裂傷併頭顱骨骨折併腹部鼓脹、下
    肢裂傷之傷害，事故發生後，丙○○即停車察看並報警處理，於警方抵達現場尚
    未發覺犯罪者何人時，旋向警員坦承肇事而自首。嗣甲○○經送醫急救，於同日
    晚間八時三十分，仍因腦挫傷、顱內出血而不治死亡。
二、案經高雄縣警察局岡山分局報請臺灣高雄地方法院檢察署檢察官相驗後偵查起訴
    。
    理  由
一、訊據被告丙○○固供承有於右揭時地未注意車前狀況而撞及被害人甲○○致其傷
    重死亡之事實，惟否認係於行人穿越道上撞及被害人及係從事駕駛業務之人，辯
    稱：我是種植芭樂、棗子的果農，只有在作物收成的季節時，才會將水果載去賣
    給大盤商、或載到果菜市場去賣，哪邊價錢比較好就去那邊賣，並不是天天開車
    沿街賣水果，應非從事駕駛業務之人，又案發當時被害人是站在行人穿越道旁邊
    ，不是在行人穿越道上云云。經查：
（一）右揭事實業據高雄縣燕巢鄉榮民之家第二隊隊長魏敬貴指訴明確，核與證人即
      警員乙○○證述其於案發當天至現場處理之情節相符（見本院九十一年六月二
      十七日審判筆錄），並有高雄縣警察局道路交通事故調查報告表、高雄縣警察
      局岡山分局燕巢派出所司法警察處理死亡初步調查報告表各一紙及現場相片三
      紙在卷可佐，而被害人甲○○因本件車禍而傷重死亡死亡之情，亦經檢察官督
      同法醫到場相驗屬實，製有相驗筆錄、驗斷書、相驗屍體証明書附卷足憑。
（二）觀諸道路交通事故調查報告表上之事故現場圖，被告車輛反光鏡因車禍撞及被
      害人後破損之碎片與被害人血跡所分佈之地點，乃緊鄰於高雄縣燕巢鄉○○路
      二五一號前之行人穿越道旁，參酌被告駕車行進方向與貨車於行進間在車禍時
      所產生撞擊力道之大小、方向，足認被害人確係於行人穿越道上遭被告駕車撞
      擊無誤，被告辯稱：非在行人穿越道上撞到被害人云云，不足採信。
（三）按汽車行駛時，駕駛人應注意車前狀況，並隨時採取必要之安全措施；而汽車
      行近行人穿越道前，應減速慢行，無論有無交通警察指揮或號誌指示，均應暫
      停讓行人先行通過，道路交通安全規則第九十四條第三項、第一百零三條分別
      定有明文，被告考領有普通大貨車之駕駛執照，自應知悉上開規定，而依當時
      狀況又無不能注意之情形，其竟疏未注意及此，未減速慢行、暫停讓行人先行
      通過而仍貿然前駛，致發生本件車禍，是被告就本件車禍之發生顯有過失甚明
      。又被害人甲○○因本件車禍不治死亡之情，已如前述，是被告未盡其前開注
      意義務肇事核與被害人之死亡結果二者間，顯有相當因果關係。
（四）再者，刑法上所謂之業務，係指個人基於其社會地位繼續反覆所執行之事務，
      其主要部分之業務固不待論，即為完成主要業務所附隨之準備工作與輔助事務
      ，亦應包括在內；又行為人雖係水果批發商，但平日駕駛其自用大貨車載運水
      果，則其駕駛該車乃其社會活動之一，在社會上有其特殊之屬性（地位），因
      而其駕車自屬基於社會生活之地位而反覆執行業務，則不問其目的為何，均應
      認其屬業務之範圍（參照最高法院七十一年台上字第一五五０號判例、七十六
      年台上字第四０四０號）。查被告於偵查中已坦承：案發時所駕駛之貨車是我
      用來載水果的，我自己有賣等語（見相驗卷第十三頁背面筆錄），於本院審理
      亦自承：當天是從家中開車出發載棗子要去賣給大盤商，在家中水果收成時，
      幾乎天天會開車載去賣，賣給大盤商或載到市場去賣等語（見本院九十一年六
      月二十七日審判筆錄），足認其駕駛貨車載運水果之行為具有慣常性而非偶一
      為之，應屬其種植、販賣水果之附隨業務。
綜上所述，本案事證明確，被告之犯行足堪認定。
二、被告係以駕駛為其附隨業務之人等情，已如前述，故核其駕駛自用大貨車載運水
    果途中過失肇事致人於死之行為，係犯刑法第二百七十六條第二項之業務過失致
    人於死罪。又汽車駕駛人，行經行人穿越道不依規定讓行人優先通行，因而致人
    受傷或死亡，依法應負刑事責任者，加重其刑至二分之一，道路交通管理處罰條
    例第八十六條第一項定有明文，被告駕車行經行人穿越道時未減速讓行人優先通
    行，因而致被害人死亡等情，已如前述，自應依上開規定加重其刑。又被告於肇
    事後警方抵達現場而尚不知肇事者時，旋即向員警坦承肇事等情，業據證人乙○
    ○證述屬實（見本院九十一年六月二十七日審判筆錄），是其對於未發覺之罪自
    首而接受裁判，應依刑法第六十二條前段規定減輕其刑，並依法先加後減之。審
    酌被告駕車未注意車前狀況，且行經行人穿越道復未減速暫停讓行人優先通過，
    致撞擊在行人穿越道上之被害人而導致被害人死亡，過失情節極為嚴重，惟念其
    前未曾受有期徒刑以上刑之宣告（無犯罪前科），有台灣高雄地方法院檢察署刑
    案資料查註紀錄表、本院被告院內索引卡紀錄表及台灣高等法院被告全國前案紀
    錄表各一紙在卷可憑，素行尚佳，又犯後大致坦承犯行，已與榮民之家人員魏敬
    貴達成和解（和解書附於偵查卷）等一切情狀，量處如主文所示之刑。末按，被
    告前未曾受有期徒刑以上刑之宣告之情，已如前述，因駕車過失肇事偶罹刑典，
    案發後自首且大致坦承犯行，並已與被害人所屬之榮民之家達成和解，足認其經
    此偵審程序應已知所警惕，信無再犯之虞，是本院認前開對其宣告之刑以暫不執
    行為適當，爰併諭知緩刑二年，以勵自新。
據上論斷，應依刑事訴訟法第二百九十九條第一項前段，道路交通管理處罰條例第八
十六條第一項，刑法第二百七十六條第二項，第六十二條前段、第七十四條第一款，
罰金罰鍰提高標準條例第一條前段，判決如主文。
中      華      民      國      九十一      年      七    月    十一    日
                                  臺灣高雄地方法院交通法庭
                                      法  官  周玉群
右正本證明與原本無異。
如不服本判決，應於判決送達後十日內，向本院提出上訴狀。
                              書記官  陳瓊芳
中      華      民      國      九十一      年      七    月    十一    日
附錄本案論罪科刑法條：
中華民國刑法第二百七十六條：
  因過失致人於死者，處二年以下有期徒刑、拘役或二千元以下罰金。
  從事業務之人，因業務上之過失犯前項之罪者，處五年以下有期徒刑或拘役，得併
  科三千元以下罰金。
道路交通管理處罰條例第八十六條第一項：
  汽車駕駛人，無駕駛執照駕車、酒醉駕車、吸食毒品或迷幻藥駕車、行駛人行道或
  行經行人穿越道不依規定讓行人優先通行，因而致人受傷或死亡，依法應負刑事責
  任者，加重其刑至二分之一。
